臺灣高等法院高雄分院刑事判決
　　　　　　　　　　　 94年度上訴字第764號
上　訴　人
即　被　告　甲○○
指定辯護人　沈志祥律師
上列上訴人因被告違反槍砲彈藥刀械管制條例案件，不服臺灣高
雄地方法院94年度訴字第350 號中華民國94年4 月13日第一審判
決（起訴案號：臺灣高雄地方法院檢察署93年度偵字第22481 號
），提起上訴，本院判決如下：
     主  文
原判決撤銷。
甲○○未經許可，製造可發射子彈具有殺傷力之槍枝，處有期徒
刑陸年，併科罰金新臺幣拾貳萬元，罰金如易服勞役，以銀元
佰元即新臺幣玖佰元折算壹日。扣案之仿BERETTA 廠92FS型半自
動玩具手槍壹枝（含彈匣貳個，槍枝管制編號0000000000號）及
改造工具一批（含尖嘴夾貳支、剪刀支、起子貳支、夾子貳支
、銼刀伍支及彈簧柒條）均沒收。
    事  實
一、甲○○於民國93年11月初某日，在高雄市六合夜市，以新臺
    幣（下同）8 、9 千元之代價，向某不知名之商店購入仿BE
    RE TTA廠92FS型半自動玩具手槍1 枝（含彈匣2 個，槍枝管
    制編號0000000000號）後，隨即於同日，前往綽號「小黑」
    之不詳姓名成年男子，位於高雄市○○路之住處，以不知情
    「小黑」所有之電鑽，貫穿上述玩具手槍之槍管，並以其所
    購買之銼刀等工具將槍管磨平之方式，未經許可而將上開玩
    具手槍，製造成可發射子彈具有殺傷力之槍枝。嗣於93年11
    月5 日凌晨3 時10分許，甲○○駕駛車牌號碼7D - 0557 號
    自小客車，行經高雄市三民區○○○路與五福四路口時，為
    警攔撿而當場查獲，並扣得上開具殺傷力經改造之仿BERETT
    A 廠玩具手槍1 枝、彈匣2 個及所有改造工具1 批（含尖嘴
    夾2 支、剪刀3 支、起子2 支、夾子2 支、銼刀5 支及彈簧
    7 條）等物品 (涉嫌施用毒品部分，另案處理)。
二、案經高雄市政府警察局三民第一分局報告臺灣高雄地方法院
    檢察署檢察官偵查後起訴。
    理  由
一、訊據上訴人即被告甲○○固坦承為警查扣其所有之改造手槍
    及工具1 批，惟否認有製造槍枝之犯行，辯稱：「我承認持
    有槍枝，但是我沒有貫穿槍管，槍枝是我買來，買來的時候
    ，槍管就已經貫穿。我會跟檢察官講說那隻槍管是我貫穿，
    是因為我想要交保出去才這麼講。請求將槍管送鑑定，因為
    電鑽無法將槍管貫穿，需要車床才可以貫穿。前陣子我有吸
    毒之習慣，所以講話不知輕重，警訊筆錄中我好像說我有貫
    穿槍管，但非事實，承辦警員叫我交制式手槍出來，但是我
    沒有。扣案之改造工具是在我的皮包裡面查獲，那些工具是
    我吸食嗎啡時用來拔香煙頭後面之棉花 (濾嘴)， 銼刀是我
    吸毒時喜歡拿銼刀來磨東西。剪刀是我拿來修指甲用的，彈
    簧是槍管裡面的，玩具店都買得到，我被查獲之東西，除了
    槍管以外，都是玩具手槍的東西，因為我在警訊時吸食毒品
    ，不知道事情這麼嚴重，才會自白。那天在警察局不是林志
    強詢問我的。我當時有藥癮，但是看不出來，我從頭到尾要
    打電話給朋友，警察都不讓我打。我當時頭暈暈的，我意思
    是當時我有吸食毒品，頭腦不清楚，我說要通知朋友，林志
    強警員也在場，警察不讓我打」云云。
二、經查：
  (一)證人即查獲本案之員警林志強於原審法院審理時經檢辯雙方
    交互詰問而結證稱：「本件被告持有改造槍械一案，是我承
    辦的。警訊筆錄是由刑事組內同仁員警詢問，由我記錄。警
    詢筆錄之製作，是採一問一答，同步錄音。警訊筆錄所記載
    之『警方查扣之改造手槍是他在六合夜市購買，自行改造的
    』，乃被告自己所言。警詢時，被告當時之精神狀況不錯，
    我們事先會詢問，當時被告並無毒癮發作之情，且詢問之初
    即有問被告要否請律師，他說不用。之後他說要叫朋友來，
    我問他要找家屬還是朋友，他說通知朋友。我說如果筆錄全
    部製作完畢才可以讓他通知朋友。而且當時他看起來都沒有
    藥癮發作之情形」等語（見原審卷第117-119 頁）。參諸被
    告甲○○於93年11月5 日之警詢筆錄，足徵「(1)該警詢筆錄
    ，係由證人林志強負責記錄，採一問一答之方式行之，(2)警
    員於訊問被告之前，即先告以應告知事項，即『一得保持緘
    默，無須違背自己之意思而為陳述。二得選任辯護人。三得
    請求調查有利之證據。』，(3)被告並同意於夜間接受訊問，
    復表明當時之精神狀況『可以』、『不用請辯護人或家人到
    場』。(4)緣於被告被台灣台北地方法院檢察署通緝，於93年
    11 月5日凌晨3 時10分許，甲○○駕駛車牌號碼7D- 0557號
    自小客車，行經高雄市三民區○○○路與五福四路口時，為
    警攔撿而當場查獲，扣得手槍、彈匣2 個及改造工具1 批並
    第一級毒品海洛因及第二級毒品安非他命，均屬其所有，在
    訊問過程中，係以一問一答之方式製作筆錄，被告自行向證
    人林志強陳稱：『改造90手槍及彈匣，是在高雄市六合夜市
    購買自行改造的，改造工具一批都是在五金行購買的』等語
    ，被告否認施用毒品，末經警方採尿之後，表明『其無固定
    住所』、『警方人員無對之刑求逼供』、『前揭詢問歷程，
    均係出自被告自由意識清醒時所陳述』等情，嗣被告要求請
    其友人到場，但為證人林志強所拒絕，向被告稱製作完筆錄
    之後，可讓其通知朋友。在製作被告筆錄之過程中，被告並
    無毒癮發作之情形。」，準此，被告辯稱製作警詢筆錄時精
    神狀況不好，有毒癮發作之情形，導致頭昏腦漲，乃不知輕
    重的自白改造槍枝云云，即非可信。上訴後復具狀辯稱係警
    詢非任意性自白係基於朋友情義，而為友人洪許東波承擔全
    部罪責，另又辯稱係向洪許東波以20萬元之代價購買云云，
    經本院傳訊洪許東波無著，被告已表示捨棄傳訊洪許東波，
    爰不再予傳訊。所辯尤無可取。
  (二)被告甲○○於警詢時供稱：「警方人員在我身上及 7D-0557
    號自用小客車上所查扣之第一級毒品海洛因1 包（經磅秤毛
    重1.8 公克）及第二級毒品安非他命1 包（經磅秤毛重 2.0
    公克）、改造90手槍1 把、改造手槍工具1 批、安非他命吸
    食器1 組、吸管分裝杓1 支、手銬1 副、彈簧7 條、彈匣 2
    個、研磨機1 部、玻璃球4 顆等贓證物（詳如扣押物品目錄
    表）都是我所有。自小客車7D-0557 號是我向綽號「真囉唆
    」者購買尚未過戶。....... 改造90手槍及彈匣2 個，是我
    在高雄市六合夜市購買自行改造的，改造工具1 批都是在五
    金行購買的.... 」 等語（見警卷第1 -4頁）。被告甲○○
    於檢察官偵查時供稱：「我買玩具槍來自己打通槍管。11月
    5 日凌晨在我車上查扣的手槍、彈匣及改造工具是我所有。
    其來源是11月初在高雄市六合夜市以8 、9 千元購買手槍及
    彈匣，購買當天我在高雄市○○路朋友小黑家用電鑽鑽通槍
    管。電鑽是小黑的。他不知道我要貫通槍管。我因好玩而改
    造槍枝」等語 (見偵查卷第18、33-34 頁）。被告甲○○於
    93 年11 月5 日檢察官聲請羈押訊問時，向法官供稱：「93
    年11月5 日上午3 時10分許查獲我持有1 把改造九Ｏ手槍及
    毒品海洛因等物，扣案物是我的無誤。槍是改造來好玩的，
    槍不是要犯案用的」等語（見台灣高雄地方法院93年度聲羈
    字第895 號卷第5 頁）。被告甲○○經檢察官起訴後，於94
    年2 月2 日繫屬於原審法院之庭訊時供稱：「坦承檢察官起
    訴事實之犯行，扣案之手槍是我用電鑽將槍管貫通。扣案之
    銼刀等物是我的。我用上開扣案之銼刀磨槍管。」等語（見
    原審卷第14- 15頁）。按被告之自白，非出於強暴、脅迫、
    利誘、詐欺、疲勞訊問、違法羈押或其他不當方法，且與事
    實相符者，得為證據，刑事訴訟法第156 第1 項定有明文。
    亦即被告之自白係出於自由意思，且與事實相符者，即有證
    據能力，被告上揭迭次警詢、檢察官偵訊及向法官自白，係
    出於自由意志，自得採為本件判決之基礎。由被告甲○○之
    上揭迭次自白及警方查獲扣押各證物之證據資料研析，足認
    被告於93年11月初某日，在高雄市六合夜市，以8 、9 千元
    之代價，向某不知名之商店購入玩具手槍1 枝（含彈匣2 個
    ），隨即於同日，前往綽號「小黑」之不詳姓名年籍成年男
    子，位於高雄市○○路之住處，以不知情「小黑」所有之電
    鑽貫穿玩具手槍槍管，並以其所購買之銼刀等工具將槍管磨
    平之方式，改造成前述槍枝，嗣於93年11月5 日凌晨3 時10
    分許，其駕駛車牌號碼7D-0557 號自小客車，行經高雄市三
    民區○○○路與五福四路口時，為警攔撿而當場查獲，並扣
    得上開經改造之玩具手槍1 枝、彈匣2 個及改造工具1 批（
    含尖嘴夾2 支、剪刀3 支、起子2 支、夾子2 支、銼刀5 支
    及彈簧7 條）等情。
  (三)被告雖於其後翻異前詞，辯稱：「前述槍枝之槍管非我貫通
    ，而係購買當時之槍管業已貫通，且貫通槍管需以車床為之
    ，電鑽並無法將槍管貫通，工具是我吸嗎啡（第一級毒品海
    洛因）時拔香煙頭後面之棉花 (即濾嘴)， 銼刀是吸毒時喜
    歡拿銼刀來磨東西。剪刀是其拿來修指甲用的，彈簧是槍管
    裡面的，玩具店都買的到。」等語。但查，貫通金屬槍管內
    阻鐵之方法有許多，以車床、電鑽、螺絲起子、鋼條為之，
    均無不可，電鑽亦係有利之工具，僅係以上述不同之工具，
    將槍管貫通之後，槍管內部之平整性、精緻度有所差異而已
    ，被告辯稱，不足採信。況衡諸經驗法則，案發時之供述較
    少權衡利害得失，且不易受他人影響，較之於其後翻異之詞
    ，自較可信，故除非可證明其更異之詞與事實更為相符，或
    其初供係虛偽者，自應採其與事實相符之自白。再查，被告
    於警詢時即已自承以電鑽將扣案槍枝之槍管貫通，並以上述
    工具改造，且衡諸被告於警詢時，就其為警查獲之物品，一
    一詳述該物品之功能及使用方式，並未敘及係吸食毒品時使
    用，亦未言及其施用毒品時之特殊癖好，本院審察扣案之工
    具尖嘴夾、剪刀、起子、夾子、銼刀及彈簧，無一非堅硬之
    金屬工具或零件，俱屬供修理器物所用之器械或槍枝零件 (
    彈簧），並非施用毒品之器具。足徵被告迭於警偵訊及向
    法官自白「在高雄市六合夜市以8 、9 千元購買手槍及彈匣
    ，而後在高雄市○○路朋友小黑家用電鑽鑽通槍管」等語，
    核與扣案之槍枝實情相符，為真實可信。證人蔡明璋，經檢
    辯雙方進行交互詰問，結證稱: 「認識洪許東波，知道洪許
    東波與被告有槍枝的交易，大約93年10月中旬在高雄市○○
    路上，被告載我找洪許東波，他們在談槍枝的事情，被告說
    要以20萬元買槍，我聽到槍的事情就說我不要去了，所以我
    就開被告的車子回去，被告坐洪許東波的車子一起離開。翌
    日凌晨2 、3 點，因為被告要來開回他的車子，問我槍好不
    好，我說我不懂。是如警卷槍枝照片這種型式，當時我沒有
    看到子彈，被告對我說他被騙，因為裡面沒有槍管的膛線。
    我家裡沒有電鑽。」等語。依證人蔡明璋證稱被告係93年10
    月中旬購得該槍後，旋即於翌日凌晨即赴其住處，出示槍枝
    供其觀看，但被告則係於93年11月5 日凌晨3 時10分許，駕
    駛7D-0557 號自小客車，行經高雄市三民區○○○路與五福
    四路口時，為警攔撿而當場查獲，並非同日即被查獲。上揭
    證言無非臨訟串飾之詞，不足採信。另被告要求傳訊楊孟學
    ，經本院傳訊楊孟學無著，被告已表示捨棄傳訊楊孟學，爰
    不再予傳訊，附此敘明。
  (四)扣案之改造手槍（含彈匣貳個，槍枝管制編號0000000000號
    ），經送請內政部警政署刑事警察局鑑驗結果，認係仿
    BERETTA 廠92FS型半自動手槍製造之金屬玩具手槍換裝土造
    金屬槍管而成之改造手槍，機械性能良好，可擊發適用之子
    彈，認具殺傷力，此有內政部警政署刑事警察局93年12月24
    日刑鑑字第0930226483號槍彈鑑定書在卷可佐 (見偵查卷第
    44 -46頁）。
三、按被告改造具殺傷力之玩具手槍，即「製造其他可發射子彈
    具有殺傷力之槍枝」，應構成行為時之槍砲彈藥刀械管制條
    例第11條第1 項之罪，惟被告行為後，槍砲彈藥刀械管制條
    例業於94年1 月26日修正公布施行，原條例第11條已遭刪除
    ，新法將原第11條第1 項所規定未經許可製造第4 條第1 項
    第1 款所定其他可發射金屬或子彈具有殺傷力之各式槍砲之
    構成要件，移列歸併於修正後之槍砲彈藥刀械管制條例第8
    條第1 項中。修正前刑度為「5 年以上有期徒刑，併科新台
    幣1 千萬元以下罰金。」，修正後之刑度為「處無期徒刑或
    5 年以上有期徒刑，併科新台幣1 千萬元以下罰金。」依刑
    法第2 條規定之從新從輕原則，被告所為上開犯行，應依有
    利於行為人之修正前之槍砲彈藥刀械管制條第11條第1 項之
    未經許可製造可發射子彈具有殺傷力之槍枝罪處斷。
四、原審為科刑之判決，固非全然無見，惟原審誤認槍砲彈藥刀
    械管制條修正前後二條文之刑度相同，依刑法第2 條規定之
    從新從輕原則，依修正後之槍砲彈藥刀械管制條第8 條第1
    項之未經許可製造槍枝罪論處，係違誤。被告上訴意旨，否
    認犯罪，空言指摘原判決不當，固無可取；但原判決確有如
    上所述可議之處，即屬無可維持，應予撤銷改判，爰審酌近
    年來我國槍枝氾濫，嚴重危害國人生命、身體及財產之安全
    ，被告製造槍枝危及社會治安，再衡量被告犯罪之動機、目
    的、犯罪之手段、智識程度、犯罪所生之危險或損害、犯罪
    後被告於警詢及檢察官偵查及原審法院初訊時自白，嗣後因
    畏罪情虛而翻異前詞否認製造槍枝犯行之態度等一切情狀，
    量處如主文所示之刑，並就併科罰金部分諭知易服勞役之折
    算標準。扣案之仿BERETTA 廠92FS型半自動玩具手槍1 枝（
    含彈匣2 個），係屬違禁物，而改造工具1 批（含尖嘴夾2
    支、剪刀3 支、起子2 支、夾子2 支、銼刀5 支及彈簧7 條
    ）等物品，為被告所有且供犯罪所用之物，業據其供明在卷
    ，應分別依刑法第38條第1 項第1 款、第2 款之規定宣告收
    。
五、被告另涉嫌施用毒品部分，另案處理，不另論列，附此敘明
    。
據上論斷，應依刑事訴訟法第369 條第1 項前段、第364 條、第
299 條第1 項前段，修正前槍砲彈藥刀械管制條例第11條第1 項
，刑法第11條前段、第2 條第1 項但書、第38條第1 項第1 款、
第2 款、第42條第2 項、現行法規所定貨幣單位折算新臺幣條例
第2 條，罰金罰鍰提高標準條例第2 條，判決如主文。
本案經檢察官邱榮藏到庭執行職務。
中　　華　　民　　國　　94　　年　　8 　　月　　29　　日
                  刑事第二庭    審判長法  官  林正雄
                                      法  官  黃壽燕
                                      法  官  陳啟造
以上正本證明與原本無異。
如不服本判決應於收受本判決後10日內向本院提出上訴書狀，其
未敘述上訴理由者，並得於提起上訴後10日內向本院補提理由書
狀（均須按他造當事人之人數附繕本）「切勿逕送上級法院」。
中　　華　　民　　國　　94　　年　　8 　　月　　31　　日
　　　　　　　　　　　　　　　　　　　書記官  黃琳群
附錄本案論罪科刑法條全文：
修正前槍砲彈藥刀械管制條例第11條第1項
未經許可，製造、販賣或運輸第4 條第1 項第1 款所稱其他可發
射金屬或子彈具有殺傷力之各式槍砲者，處5 年以上有期徒刑，
併科新臺幣1 千萬元以下罰金。
